【裁判字號】    96,上訴,4812
【裁判日期】    970409
【裁判案由】    毒品危害防制條例等
【裁判全文】
臺灣高等法院刑事判決                96年度上訴字第4812號
上  訴  人
即  被  告  甲○○
選任辯護人  趙國生律師
            呂福元律師
上列上訴人因違反毒品危害防制條例案件，不服臺灣桃園地方法
院96年度訴字第1374號，中華民國96年9月18日第一審判決（起
訴案號：臺灣桃園地方法院檢察署96年度偵字第4867號、第6987
號），提起上訴，本院判決如下：
    主  文
原判決撤銷。
甲○○運輸第三級毒品，處有期徒刑伍年陸月。
扣案之第三級毒品愷他命肆包（驗後淨重為貳柒柒陸點伍柒公克
）、包裝第三級毒品愷他命之包裝袋肆只、外觀標示洋基通運股
份有限公司包裝紙盒壹只、美容沐浴禮盒貳盒（盒內各含牛奶浴
乳壹瓶、滋養霜壹瓶、手足霜壹瓶、SPA花露油壹瓶、眼罩壹個
、小芳香枕壹個、沐浴巾壹條），未扣案之配有行動電話號碼為
0000000000號門號SIM卡之不詳廠牌之行動電話壹具（不含該門
號SIM卡），均沒收。上揭未扣案之配有行動電話號碼為
0000000000號門號SIM卡之不詳廠牌之行動電話壹具（不含該門
號SIM卡），如不能沒收時，追徵其價額。
    事  實
一、甲○○曾犯肇事逃逸及過失致死罪，經臺灣桃園地方法院於
    民國91年12月4日以91年度壢交簡字第1953號分別判處有期
    徒刑7月、6月，定應執行刑為有期徒刑1年，緩刑3年，並於
    92年2月6日確定（於本案不構成累犯）。
二、甲○○明知愷他命（Ketamine）為毒品危害防制條例所規定
    之第三級毒品，不得製造、運輸、販賣或轉讓，且為行政院
    依懲治走私條例第2條第4項授權公告「管制物品項目及其數
    額」所列甲項第4款之管制進出口物，不得私運進口，竟於
    96年2月15日前之某日，基於縱係運輸走私之管制物品為第
    三級毒品愷他命亦不違背其本意之不確定故意，應允為其某
    身處菲律賓國自稱「大衛」（DAVID）之真實姓名年籍不詳
    之成年男性友人（下稱「大衛」），代收由「大衛」託運來
    台之第三級毒品愷他命1批，俟取得後再候「大衛」指示交
    付他處。甲○○遂提供一名出租廠房供其使用之房東「張健
    剛」（另由檢察官偵查中）之英文音譯「Chang chien
    chung」（chung應係誤譯）作為收貨人名義，以其向張健剛
    承租廠房之地址「桃園縣平鎮市○○路雙連2段118巷49弄19
    號」為寄送地址，並提供其以張新榮名義申辦之0000000000
    號行動電話為與「大衛」間之聯絡方式，再由「大衛」在菲
    律賓國某處將毒品愷他命一批分裝於鋁箔包4包後，分別夾
    藏於外觀標示有「BODY SPA」字樣之美容沐浴禮盒2盒內，
    並以「IVADA SADAO TAKANO」名義為託運人、以上開甲○○
    提供之「Chang chien chung」名義為受貨人，而將該夾藏
    有第三級毒品愷他命之美容沐浴禮盒2盒（內各裝有牛奶浴
    乳1瓶、滋養霜1瓶、手足霜1瓶、SPA花露油1瓶、眼罩1個、
    小芳香枕1個、沐浴巾1條），裝進標示洋基通運股份有限公
    司（DHL Express,下稱洋基公司）之包裝紙盒中，委由不知
    情之洋基公司以航空快遞貨運方式將該包裹運送至甲○○提
    供之上揭地址。嗣於96年2月15日，該快遞包裹由洋基快遞
    公司以其專屬編號為CX-2042號貨機自菲律賓國運送至我國
    桃園國際機場貨運站洋基公司之快遞專區，經內政部警政署
    航空警察局（下稱航警局）人員以X光儀器檢測時發覺有異
    ，而會同財政部臺北關稅局人員拆封後，再以初步檢驗試劑
    確認其內為第三級毒品愷他命後，於當日下午3時30分許，
    由航警局人員喬裝洋基公司運貨人員依包裹上所留之上開地
    址前往送貨，因在場之甲○○及其妻陳素玲（另由檢察官偵
    查中）均非貨主又無人代收，航警局人員即返回，並委請洋
    基公司人員再撥打上揭0000000000號行動電話，迨聯絡上後
    ，因甲○○懼怕遭追查，故自稱係「張健剛」，並向快遞公
    司人員要求由其妻陳素玲代收包裹，嗣陳素玲再於同年月16
    日下午4時52分許、5時許2次以0000000000號行動電話與洋
    基公司人員表示欲代領貨物，雙方約定於同月26日送貨，而
    航警局人員再於96年2月26日上午10時30分許喬裝洋基公司
    人員前往上址交貨，並由陳素玲出面代收，經警當場表明身
    份，而扣得外觀標示洋基公司包裝紙盒1只、美容沐浴禮盒2
    盒（盒內各含牛奶浴乳1瓶、滋養霜1瓶、手足霜1瓶、SPA花
    露油1瓶、眼罩1個、小芳香枕1個、沐浴巾1條）、及以上揭
    美容沐浴禮盒2盒包裝偽裝夾帶之第三級毒品愷他命4 包（
    含包裝袋驗前總毛重2,840公克，包裝塑膠袋總重約63.2公
    克，驗餘總淨重2,776.57公克），並循線查知上開
    0000000000號行動電話係由甲○○使用，而悉上情。
三、本案經內政部警政署航空警察局移送台灣桃園地方法院檢察
    署檢察官偵查起訴。
    理  由
一、訊據上訴人即被告甲○○對渠曾於上揭時地應允為「大衛」
    收受由「大衛」託運來台之本件扣案包裹，並提供上揭寄送
    地址及受貨人名義供「大衛」填載寄送，以及96年2月15日
    下午3時30分，由航警局人員喬裝洋基公司運貨人員依包裹
    上所留之上開地址前往送貨，因在場之渠及其妻陳素玲均非
    貨主而無法代收，嗣後，洋基公司人員撥打0000000000號行
    動電話與渠聯絡，渠自稱係「張健剛」，並向快遞公司人員
    要求由陳素玲代收包裹，96年2月26日上午10時30分許航警
    局人員喬裝洋基公司人員前往上址交貨，並由陳素玲出面代
    收，而查扣本件包裹（內有美容沐浴禮盒2盒，盒內各含牛
    奶浴1瓶、滋養霜1瓶、手足霜1瓶、SPA花露油1瓶、眼罩1
    個、小芳香枕1個、沐浴巾1條，另偽裝夾帶第三級毒品愷他
    命共4包）之事實，均自認不諱。經查：
  (一)證人張新榮於警詢陳稱：門號0000000000號行動電話係被告
    甲○○向伊借身分證影印本所申請使用等語（見96年偵字第
    4867號偵查卷第8頁至第9頁）；證人即被告甲○○之妻陳素
    玲於警詢、檢訊證稱：本件扣案包裹係伊於96年2月26日上
    午10時30分許所簽收等語（見96年度第4867號偵查卷第20頁
    背面至第21頁背面、第42頁正面、背面）；證人張健剛於警
    詢、檢訊證稱：伊所有之桃園縣平鎮市○○路雙連2段118巷
    49弄19號房屋，為陳素玲所租，作為廠房之用，95年9月簽
    約時，甲○○亦在場等語（見96年度第4867號偵查卷第39頁
    至第40頁、第45頁正面、背面）；證人即洋基公司人員王志
    成、邱文欽於警詢證稱：96年2月15日該公司所承攬「美容
    沐浴品」之貨物（提單號碼：0000000000）內，夾藏有第三
    級毒品愷他命，在桃園國際機場為航警局人員發覺，該貨物
    貨主為「Chang chien chung」，收件地址：桃園縣平鎮市
    ○○路雙連2段118巷49弄19號，嗣後，航警局人員於當日下
    午3時30分許，喬裝成該公司人員前往上開收件地址送貨，
    但未能會晤收件人，故請該公司聯絡貨主，由王志成撥打
    0000000000號行動電話給貨主，貨主自稱係「張健剛」，並
    向伊表示由陳素玲出面代收等語（見96年度第6987號偵查卷
    第36頁至第37頁、96年度第4867號偵查卷第34頁背面至第35
    頁背面）；航警局警員呂錦江檢訊時具結證稱：本件係由伊
    喬裝成洋基公司快遞人員持本件扣案包裹前往送貨，第一次
    送貨時因在場之甲○○、陳素玲均非貨主而無人簽收等語（
    見96年度第4867號偵查卷第14頁至15頁）。上揭證詞，核與
    被告自認渠曾於上揭時地應允為「大衛」收受由「大衛」託
    運來台之本件包裹，並提供上揭寄送地址及受貨人名義供「
    大衛」填載寄送，以及96年2月15日下午3時30分，由航警局
    人員喬裝洋基公司運貨人員依包裹上所留之上開地址前往送
    貨，因在場之渠及其妻陳素玲均非貨主而無法代收，嗣後，
    洋基公司人員撥打0000000000號行動電話與渠聯絡，渠自稱
    係「張健剛」，並向快遞公司人員要求由陳素玲代收包裹，
    96年2月26日上午10時30分許航警局人員喬裝洋基公司人員
    前往上址交貨，並由陳素玲出面代收，而查扣本件包裹之事
    實相符。可認被告上開自認之真實性，應屬無疑。至於證人
    即被告甲○○之妻陳素玲於警詢、檢訊又稱：伊於96年2月
    26日上午10時30分許簽收本件扣案包裹，惟係房東張健剛請
    伊幫忙代收云云（見96年度第4867號偵查卷第20頁背面至第
    21頁背面、第42頁正面、背面）。然被告甲○○對於其請陳
    素玲簽收本件扣案包裹之事實，已承認不諱，已如前述（另
    見原審卷第44頁）；且證人張健剛於警詢、檢訊證稱：伊並
    無委託陳素玲代收貨物，亦未接過洋基公司的電話等語（見
    96年度第4867號偵查卷第39頁至第40頁、第45頁正面、背面
    ），可知陳素玲所稱係張健剛請其代收本件扣案包裹云云，
    顯係迴護被告之詞，並不足採，併予敘明。
  (二)另扣押包裹內之疑似第三級毒品愷他命4包，經送內政部警
    政署刑事警察局檢驗，採氣相層析質譜儀分析法、核磁共振
    分析法等檢驗方法，檢驗結果為：送驗檢品4包，均檢出有
    第三級毒品愷他命成分，合計驗前總毛重2,840公克，包裝
    塑膠袋總重約63.2公克，共取0.23公克鑑定用罄，驗餘總淨
    重2,776.57公克，隨機抽取1包，測得純度約64.2%，此有內
    政部警政署刑事警察局96年3月20日刑鑑字第0960030636號
    鑑定書可稽（見96年度偵字第4867號偵查卷第59頁）。此外
    ，並有通聯調閱查詢單，及洋基公司貨運單、貨物簽收單、
    個案委任書、航空警察局安全檢查隊查獲毒品初步鑑驗報告
    單、X光檢查儀注檢貨物報告表、財政部台北關稅局96年2
    月15日北遞移字第0960100005號函、查獲照片16張等在卷足
    證。綜上，足認被告甲○○自認之內容與事實相符，且被告
    甲○○所收受以洋基公司包裝紙盒包裝之美容沐浴禮盒2盒
    中，偽裝夾帶有第三級毒品愷他命4包之事實，堪以認定。
二、被告甲○○於本院辯稱不知道包裹內之物為毒品，伊僅知道
    係違禁物云云。經查：依卷內資料證據，雖無積極證據可資
    證明被告甲○○明確知悉本件扣案包裹內藏放有第三級毒品
    愷他命等情。惟被告甲○○於原審供稱：「（對檢察官起訴
    之犯罪事實有何意見？）我認罪。」「（你知不知道『大衛
    』要你幫他代收的物品是毒品？）我有懷疑。」「（你懷疑
    可能是毒品，但你還是同意要幫他代收，是否如此？）是。
    」「（照你剛剛所說，你懷疑要幫忙代收的包裹裡面可能是
    毒品，是否懷疑過藏放的毒品可能是海洛因、可能是安非他
    命、也有可能是愷他命？）有懷疑是愷他命，也有可能是其
    他毒品。」等語（見原審卷第42頁至第43頁），可知被告甲
    ○○對於包裹內可能藏放有第三級毒品愷他命之情形，已有
    預見。且被告甲○○又以假名即「Chang chien chung」名
    義為本件扣案包裹之受貨人，而非以自己名義代收本件扣案
    包裹，顯見被告已知本件扣案包裹內可能藏放有毒品或其他
    違禁物等情無訛。被告甲○○既已懷疑過所代收之物為毒品
    ，甚至已懷疑為第三級毒品愷他命，仍允諾為之代收，是被
    告甲○○顯已預見該物可能為第三級毒品愷他命，而基於即
    令代收第三級毒品愷他命亦不違背其本意之不確定故意，應
    允代收本件扣案包裹等情，洵堪認定。被告甲○○於本院辯
    稱伊不知道包裹內之物為毒品，伊僅知道係違禁物云云，顯
    係嗣後卸責之詞，並不足採。
三、另被告甲○○及其辯護人辯稱：被告僅同意為「大衛」擔任
    收貨人，並於收受後再依「大衛」之指示交付該包裹，可見
    被告係基於幫助「大衛」運輸毒品愷他命入台之犯意，所為
    亦係「運輸」、「私運」構成要件以外之行為，認被告應非
    共同正犯，而係「幫助犯」云云。經查：按行為人對於構成
    犯罪之事實，明知並有意使其發生者，為直接故意，亦稱確
    定故意；行為人對於構成犯罪之事實，預見其發生而其發生
    並不違背其本意者，為間接故意，亦稱不確定故意。是確定
    故意與不確定故意之態樣並不盡相同，而共同正犯間既有犯
    意聯絡，則其故意之態樣自應相同，不可能分別基於確定故
    意與不確定故意犯罪之犯意聯絡（參照最高法院96年度台上
    字第3261號判決、97年度台上字第1143號判決意旨）。本件
    被告甲○○係基於即令代收第三級毒品愷他命亦不違背其本
    意之不確定故意，應允「大衛」代收本件扣案包裹，已如前
    述。揆諸上開最高法院判決意旨，本件被告甲○○與「大衛
    」間，就運輸第三級毒品愷他命之事實，不可能分別基於不
    確定故意與確定故意犯罪之犯意聯絡而為謀議，因此，被告
    甲○○與「大衛」間並非共同正犯，先予敘明。然按以幫助
    他人犯罪之意思而參與犯罪構成要件之行為者，為正犯而非
    從犯（參照最高法院46年度台非字第17號判例意旨）。本件
    被告甲○○基於縱係運輸走私之管制物品為第三級毒品愷他
    命亦不違背其本意之不確定故意，應允為「大衛」收受由「
    大衛」自菲律賓所寄至我國裝有上揭毒品愷他命之包裹，並
    由被告甲○○提供寄送地址及受貨人名義供「大衛」填載寄
    送，業如前述。苟無被告甲○○同意為「大衛」收受該毒品
    愷他命之允諾及提供寄送地點與受貨人名義，則該「大衛」
    運輸毒品入境我國之目的顯無達到可能，亦即就被告甲○○
    該允諾及提供寄送地址與受貨人名義之行為而言，係自他國
    運輸該毒品愷他命入境我國之不可或缺之重要部分行為，自
    屬「運輸」之構成要件行為。揆諸上開最高法院判例意旨，
    本件被告甲○○縱自認以幫助之意思而為本件運輸毒品之構
    成要件行為，仍屬正犯。且從被告甲○○明知本件包裹內可
    能含有第三級毒品愷他命，仍應允受貨及提供重要寄送目的
    地資訊供「大衛」使用乙節觀之，被告甲○○顯係基於運輸
    第三級毒品愷他命之不確定故意而為本件運輸毒品之構成要
    件行為，而非單純幫助「大衛」運輸毒品入境我國之意思。
    是以，被告甲○○就本案運輸第三級毒品愷他命之犯行，確
    屬正犯，辯護人以被告犯行係幫助犯，尚有誤認。
四、又被告甲○○及其辯護人辯稱：該裝有毒品愷他命之包裹運
    送至桃園機場洋基快遞專區後，經航警局人員以X光儀及檢
    驗試劑檢測確認屬毒品愷他命後，即為航警局人員扣押。嗣
    後洋基公司人員雖前往交貨，但係為配合航警局人員逮捕被
    告，並無真實交貨之意，且被告斯時已絕無收受該包裹之可
    能，故被告所為應屬未遂云云。惟查：按運輸毒品罪之「運
    輸」，係本於運輸意思而搬運輸送而言，倘其有此意圖者，
    一有搬運輸送之行為，犯罪即已成立，並非以運抵目的地為
    完成犯罪之要件。即本罪之成立係以所運輸之毒品已實施運
    送為已足，並非以運抵目的地為完成犯罪之要件，換言之，
    區別該罪既遂、未遂之依據，應以已否起運離開現場為準，
    既已起運，構成該罪之輸送行為即已完成，不以達到目的地
    為既遂條件（參照最高法院95年度台上字第990號判決、93
    年度台上字第1472號判決、及92年度台上字第3096號判決意
    旨）。次按運輸毒品罪，並不以兩地間毒品直接搬運輸送移
    轉存置於特定地點為限，其以迂迴、輾轉方法，利用不相同
    之運輸工具、方法，將特定之毒品移轉運送至終極目的地者
    ，其各階段之運送行為，均不失為「運輸」行為之一種（參
    照最高法院92年度台上字第5426號判決意旨）。經查，本案
    毒品愷他命業經「大衛」自菲律賓國交付洋基公司經由航空
    快遞方式運送至我國，業如前述，縱因通關時為航警局人員
    查獲扣押，而絕無運抵目的地即被告手中之可能，然該毒品
    已經起運而離開起運地菲律賓乙節，則屬客觀無疑之事實。
    是依前所述，被告甲○○運輸毒品行為應已完成而屬既遂，
    辯護人認被告所為應屬未遂云云，亦非可採。
五、綜前各節，被告甲○○運輸第三級毒品愷他命之犯行，事證
    明確，洵堪認定，應依法論科。
六、論罪科刑：
    查愷他命毒品危害防制條例第2條第2項第3款所列之第三級
    毒品，亦屬行政院依懲治走私條例第2條第4項規定公告之甲
    類第4款之管制進出口物品。則被告甲○○基於私運第三級
    毒品愷他命進口之不確定故意，應允為「大衛」收受由「大
    衛」自菲律賓所寄至我國裝有上揭毒品愷他命之包裹，並提
    供寄送地址及受貨人名義供「大衛」填載寄送，而由「大衛
    」自菲律賓國委由不知情之運送人運送上開毒品進入臺灣交
    予被告，核被告甲○○所為，係犯懲治走私條例第2條第1項
    之私運管制物品進口罪及毒品危害防制條例第4條第3項之運
    輸第三級毒品罪。被告以一行為同時觸犯毒品危害防制條例
    第4條第3項之運輸第三級毒品罪及懲治走私條例第2條第1項
    之私運管制物品進口罪，係一行為同時成立二罪名，為想像
    競合犯，應依刑法第55條規定，從一重之運輸第三級毒品罪
    處斷。原判決以被告甲○○所犯事證明確，予以論罪科刑，
    固非無見。惟查：本件被告甲○○係基於縱係運輸走私之管
    制物品為第三級毒品愷他命亦不違背其本意之不確定故意，
    應允為「大衛」收受由「大衛」自菲律賓所寄至我國裝有上
    揭毒品愷他命之包裹，並由被告提供寄送地址及受貨人名義
    供「大衛」填載寄送，而為本件運輸第三級毒品愷他命之犯
    罪構成要件行為。本件被告甲○○與「大衛」就運輸第三級
    毒品愷他命之事實，不可能分別基於不確定故意與確定故意
    犯罪之犯意聯絡而為謀議，並非共同正犯，已如前述。原審
    未予詳查，認被告甲○○與「大衛」共同謀議本件運輸第三
    級毒品犯行，係屬共同正犯，並判處被告甲○○共同運輸第
    三級毒品罪，尚有未洽。被告甲○○上訴意旨以：伊不知道
    包裹內之物品為毒品，伊非共同正犯云云，指摘原審判決不
    當，請求撤銷改判。被告之辯護人為被告辯稱：被告非共同
    正犯，應僅屬幫助犯云云。然查：被告於原審對於包裹內之
    物品可能為第三級毒品愷他命，仍允諾「大衛」願意為之代
    收包裹，並提供收貨人姓名、地址供「大衛」填載寄送之事
    實，業已承認不諱，被告上訴本院後辯稱：伊不知道包裹內
    之物品毒品云云，顯係嗣後卸責之詞，並不足採。又查，被
    告甲○○與「大衛」就本件運輸第三級毒品愷他命之犯行，
    並非共同正犯，已如前述。然從被告上開於原審之自白，可
    認被告係基於縱係運輸走私之管制物品為第三級毒品愷他命
    亦不違背其本意之不確定故意，應允為「大衛」收受由「大
    衛」自菲律賓所寄至我國裝有上揭毒品愷他命之包裹，並由
    被告提供寄送地址及受貨人名義供「大衛」填載寄送，而為
    本件運輸第三級毒品愷他命之犯罪構成要件行為。是故，被
    告甲○○確屬本件運輸第三級毒品愷他命犯行之正犯，已如
    前述。因此，被告甲○○與「大衛」就本件運輸第三級毒品
    愷他命之犯行，雖非共同正犯，然此並不影響被告甲○○於
    本件運輸第三級毒品愷他命犯行，仍屬正犯之認定。被告之
    辯護人為被告辯稱：被告應屬幫助犯云云，並無理由。惟原
    判決既有上開可議之處，自應由本院予以撤銷改判。爰審酌
    被告甲○○有肇事逃逸、過失致死罪前科（於本案不構成累
    犯），有本院被告前案紀錄表可稽（見本院卷第30 頁至第
    31頁），被告運輸第三級毒品愷他命之重量約達3公斤，數
    量非輕，雖未及流入市面即遭查獲，惟毒品數量龐大，若流
    入市面，所可能致生之毒害甚鉅，可見潛在危險性甚高，及
    被告犯後已承認犯罪事實，態度尚非惡劣等一切情狀，量處
    如主文第2項所示之刑。另被告犯行雖在96年4月24日之前，
    惟其所犯者係毒品危害防制條例第4條第3項之罪，且經宣告
    有期徒刑5年6月，依中華民國九十六年罪犯減刑條例第3條
    第1項第7款之規定，不予減刑，併予敘明。
七、沒收：
  (一)按「下列之物沒收之：一、違禁物。二、供犯罪所用或犯罪
    預備之物。三、因犯罪所生或所得之物。前項第1款之物，
    不問屬於犯罪行為人與否，沒收之。第1項第2款、第3款之
    物，以屬於犯罪行為人者為限，得沒收之。但有特別規定者
    ，依其規定。」，刑法第38條定有明文。次按「毒品危害防
    制條例第2條第2項規定，毒品依其成癮性、濫用性及對社會
    危害性分為四級，並就製造、運輸、販賣、意圖販賣而持有
    、以非法方法使人施用、引誘他人施用及轉讓等不同品項毒
    品之行為，分別定其處罰。至施用或持有第三、四級毒品，
    因其可罰性較低，故予除罪化，僅就施用及持有第一、二級
    毒品科以刑罰。惟鑑於第三、四級毒品均係管製藥品，特於
    同條例第11條之1明定無正當理由，不得擅自持有；第18條
    第1項後段復規定查獲之第三、四級毒品，無正當理由而擅
    自持有者，沒入銷燬之。從而，依同條例第18條第1項後段
    應沒入銷燬之毒品，專指查獲之施用、持有第三、四級毒品
    而言；倘係查獲之製造、運輸、販賣、意圖販賣而持有、以
    非法方法使人施用、引誘他人施用或轉讓之第三、四級毒品
    ，既屬同條例相關法條明文規定處罰之犯罪行為，即非該條
    項應沒入銷燬之範圍。又同條例第19條第1項所定「供犯罪
    所用或因犯罪所得之物」，係指犯第4條至第9條、第12條、
    第13條或第14條第1項、第2項之罪所用或所得之物，不包括
    毒品本身在內，自不得為第三、四級毒品之沒收依據（以犯
    第四條第三項販賣第三級毒品罪為例，其供犯罪所用之物，
    當指『供販賣第三級毒品所用之物』而言；第三級毒品本身
    為販賣之標的，為遂行販賣該毒品使用之物，始屬『供犯罪
    《犯第四條第三項之販賣第三級毒品罪》所用之物』，其理
    至明）。同條例對於查獲之製造、運輸、販賣、意圖販賣而
    持有、以非法方法使人施用、引誘他人施用及轉讓第三、四
    級毒品之沒收，並無特別規定，如其行為已構成犯罪，則該
    毒品即屬不受法律保護之違禁物，應回歸刑法之適用，依刑
    法第38條第1項第1款之規定沒收之（參照最高法院95年度台
    上字第4358號、95年度台上字第911號判決意旨）。依上開
    說明，扣案之第三級毒品愷他命4包（驗餘淨重2776.57公克
    ），因被告運輸該毒品已構成犯罪，則該毒品即屬不受法律
    保護之違禁物，應依刑法第38條第1項第1款之規定沒收之（
    至鑑驗用罄之愷他命，既已滅失，自無庸再予宣告沒收）。
  (二)扣案之洋基公司包裝紙箱1只及美容沐浴禮盒2盒（盒內各含
    牛奶浴乳1瓶、滋養霜1瓶、手足霜1瓶、SPA花露油1瓶、眼
    罩1個、小芳香枕1個、沐浴巾1條），為共犯「大衛」所有
    ，用於偽裝夾藏該第三級毒品愷他命以利快遞運輸；扣案之
    包裝毒品愷他命之包裝袋4只，有防止毒品裸露、逸出、防
    潮之功用，並便於攜帶、運輸，均係供運輸毒品所用之物，
    均應依毒品危害防制條例第19條第1項規定，宣告沒收之。
    未扣案之配用行動電話門號為0000000000號之不詳廠牌型號
    行動電話1具（不含行動電話門號SIM卡），則屬被告所有，
    供與「大衛」聯絡運輸毒品愷他命事宜之用，業據被告自陳
    在卷，雖另據被告供稱本案案發後已丟棄他處不知去向，惟
    無何證據證明業已滅失，應依毒品危害防制條例第19條第1
    項規定宣告沒收，而該行動電話機具1具既未經扣案，自有
    不能沒收之虞，故另依同條項之規定諭知如不能沒收時，追
    徵其價額。未扣案之「0000000000」之門號SIM卡1枚，係被
    告以其友人張新榮名義向電信公司申請，業據張新榮於警詢
    中證述詳細，並有該門號之通聯調閱查詢單1紙所載可證，
    是非被告名義申辦，且行動電話服務須以晶片卡（即SIM卡
    ）為使用介面，因此電信公司於出租行動電話門號予消費者
    使用時，即同時附帶提供晶片卡給消費者作為門號使用之介
    面，該晶片卡既屬消費者使用租賃門號所必須之物，依租賃
    關係債之本旨觀之，除契約雙方當事人明示約定該晶片卡之
    所有權歸屬門號租賃者外，則尚難僅以電信公司接受消費者
    申辦門號並將該門號開通上線，即認電信公司於出租門號之
    際，同時將依租賃關係應提供與消費者以使消費者使用租賃
    門號之該晶片卡所有權，一併移轉於消費者。至租賃契約消
    滅時，電信公司是否拋棄該晶片卡之所有權，而使消費者無
    庸繳還該晶片卡，與晶片卡所有權歸屬之判斷，係屬二事。
    又公訴人於本案並未提出被告所持用「0000000000」門號之
    租賃服務契約，是依卷存資料尚無從逕認上開門號之服務契
    約中已就晶片卡之歸屬權為特別約定，揆諸上開法理，自應
    認該「0000000000」門號SIM卡1枚，仍屬出租該門號之電信
    公司所有，爰不予宣告沒收。
據上論斷，應依刑事訴訟法第369條第1項前段、第364條、第299
條第1項前段，毒品危害防制條例第4條第3項、第19條第1項，懲
治走私條例第2條第1項、第11條，刑法第11條前段、第55條、第
38 條第1項第1款，判決如主文。
本案經檢察官林炳雄到庭執行職務。
中    華    民    國    97    年    4     月     9    日
                  刑事第四庭審判長法  官  沈宜生
                                  法  官  陳國文
                                  法  官  周煙平
以上正本證明與原本無異。
如不服本判決，應於收受送達後十日內向本院提出上訴書狀，其
未敘述上訴之理由者並得於提起上訴後十日內向本院補提理由書
（均須按他造當事人之人數附繕本）。
                                  書記官  陳雅加
中    華    民    國    97    年    4     月    14    日
附錄：本案論罪科刑法條全文
毒品危害防制條例第4條
製造、運輸、販賣第一級毒品者，處死刑或無期徒刑；處無期徒
刑者，得併科新臺幣1千萬元以下罰金。
製造、運輸、販賣第二級毒品者，處無期徒刑或7年以上有期徒
刑，得併科新臺幣7百萬元以下罰金。
製造、運輸、販賣第三級毒品者，處5年以上有期徒刑，得併科
新臺幣5百萬元以下罰金。
製造、運輸、販賣第四級毒品者，處3年以上10年以下有期徒刑
，得併科新臺幣3百萬元以下罰金。
製造、運輸、販賣專供製造或施用毒品之器具者，處1年以上7年
以下有期徒刑，得併科新臺幣1百萬元以下罰金。
前五項之未遂犯罰之。
懲治走私條例第2條
私運管制物品進口、出口逾公告數額者，處7年以下有期徒刑，
得併科新臺幣3百萬元以下罰金。
前項之未遂犯罰之。
第 1 項所稱管制物品及其數額，由行政院公告之。


司法院資訊處製作；財團法人民間司法改革基金會備份。
